【裁判字號】    97,上訴,1314
【裁判日期】    970715
【裁判案由】    強盜等
【裁判全文】
臺灣高等法院臺中分院刑事判決        97年度上訴字第1314號
上  訴  人
即  被  告  丙○○
                    現於臺灣臺中監獄台中分監
選任辯護人  王世勳律師
上列上訴人因強盜等案件，不服臺灣臺中地方法院97年度訴字第
621號中華民國97年5月5日第一審判決（起訴案號：臺灣臺中地
方法院檢察署97年度偵字第2244號），提起上訴，本院判決如下
：
    主  文
上訴駁回。
    事  實
一、丙○○前於民國92年間，因公共危險案件，經臺灣嘉義地方
    法院判處有期徒刑3月確定，於92年5月13日易科罰金執行完
    畢；另於93年間，又犯公共危險案件，經臺灣臺中地方法院
    判處有期徒刑4月確定，於93年12月21日易科罰金執行完畢
    ；又於94年間，因過失傷害及公共危險案件，經臺灣臺中地
    方法院判處有期徒刑8月、3月，應執行有期徒刑10月確定，
    入監執行後，於96年3月10日縮短刑期執行完畢。仍不知悛
    悔，竟意圖為自己不法之所有，於97年1月12日16時許，持
    客觀上足以為兇器之尖刀1把（未扣案），至臺中市西屯區
    ○○○路151號之「全家便利商店」，以前開尖刀抵住店員
    甲○○之腰部，並喝令甲○○打開收銀機之強暴方式，至使
    甲○○不能抗拒，而聽從丙○○之指示，打開櫃檯後之收銀
    機，並任令丙○○自行伸手進入收銀機內取得新臺幣（下同
    ）2,000元左右之現金紙鈔，而強盜財物得逞。丙○○得手
    後，旋因店內男客見狀上前喝令要求丙○○交出贓款，丙○
    ○因心虛而將上開贓款放置於櫃檯上後，隨即騎乘車牌號碼
    HRS-026號機車逃逸，並將前開尖刀棄置於臺中市西屯區協
    和北巷內之水溝。
二、嗣於97年1月13日16時許，丙○○乃騎乘於97年1月13日15時
    許，在臺中市西屯區○○○路190號前以其自備之鑰匙所竊
    得之車牌號碼JKK-898號之重型機車（上開竊盜罪，業經原
    審判處有期徒刑4月確定在案)，返回上開全家便利商店時，
    經便利商店店長報警處理後，為警逮捕。
三、案經丁○○訴由臺中市警察局第六分局報請台灣台中地方法
    院檢察署檢察官偵查起訴。
    理    由
一、訊據上訴人即被告 (下稱被告)丙○○雖坦承於97年1月12日
    16 時許，持尖刀一把，至臺中市西屯區○○○路151號之「
    全家便利商店」，喝令甲○○打開收銀機之強暴方式，至使
    甲○○不能抗拒，而聽從丙○○之指示，打開櫃檯後之收銀
    機，並任令丙○○自行伸手進入收銀機內取得新臺幣（下同
    ）2,000元左右之現金紙鈔等情，惟除否認有將尖刀抵住被
    害人甲○○之腰部外，並矢口否認有加重強盜之犯意，且辯
    稱，伊僅是愛慕甲○○，不知如何表達，當天因喝了很多酒
    ，想對她表示愛慕之意，才拿刀進去該超商，並沒有真正要
    強盜，否則錢已經到手，伊怎會再放回桌上，事後也回去想
    向甲○○道歉，才會被查獲云云；惟查，
    (1)被告有前揭持尖刀強盜超商犯行，除據其於警偵訊時供陳
      在卷，並經證人甲○○於原審審理時證述明確，復有現場
      圖、監視器翻拍照片、現場光碟、勘驗筆錄等在卷足稽，
      被告上開自白與事實相符，堪予採信為真正，合先敘明。
    (2)被告雖否認有持尖刀抵住店員身體腰部部位云云，然此部
      分情節，業經被害人甲○○於警偵訊及原審審理時，已具
      結證述在卷（見警卷p6、偵卷p18)，且被告既不否認上開
      時間進入超商時，確實有拿出預藏之尖刀，及走進超商櫃
      台內，命店員打開收銀機，與令店員打開銀機時，曾有一
      男子叫伊把刀放下等情（見警卷p2、偵卷p7)，再參酌本
      件被告持刀進入超商收銀櫃台內，除有逼近當時執班店員
      甲○○動作外，經店員哭問做什麼，用手推開告，被告仍
      往店員甲○○逼近，背對鏡頭，甲○○就將收銀機打開等
      過程，亦有現場監視錄影帶為證，並經原審勘驗屬實，有
      勘驗筆錄可稽（見原審卷p35），及超商收銀櫃台狹小，
      超商店員遭被告逼迫，與被告一同貼近站立收銀機前方之
      空間，亦有監視錄影帶翻拍照片在卷可參（見警卷p21-22
      ），可知，被告既亮出尖刀進入櫃台內，並貼近店員站立
      在收銀機前方，隨後店員即打開收銀機，則被告所持有之
      尖刀豈有未曾抵住店員身體之可能，被告上開辯詞，乃卸
      責之詞，無足採信。
    (3)被告雖另辯稱當日無強盜犯意，僅係試圖向店員甲○○示
      好之意云云，惟本件被告於案發當日16時57分許，雖因酒
      醉駕車，在台中市○○○路與河南路口撞及他車為警查獲
      ，並測得呼氣酒精濃度為每公升0.67毫克，並經臺灣臺中
      地方法判處有徒刑4月確定，有該院97年度交簡字第22 號
      判決書一份在卷足稽，證人甲○○亦證稱，被告看起來不
      像正常的人，有聞到酒味，感覺他有喝酒，怪怪的等語，
      惟查，經原審勘驗被告於超商強盜之錄影光碟，被告於本
      案強盜時，並無步伐左右搖晃之情形，被告並於將所取得
      之現金放置櫃台時，有一部分掉落，仍彎下腰撿起，有勘
      驗筆錄在卷可按，再佐以本件被告進入超商行搶地點即台
      中市○○○路151號，與被告事後酒駕肇事地點即台中市
      ○○路台中港路二段交岔路口，彼此相距非僅一街、一巷
      ，而係行經安和路、中山高速公路下方、環中路、黎明路
      等台中市○○道路，有地圖一份在卷可參，被告強盜得手
      後，自超商駕車逃逸後，即行經上開各路口後，始於台中
      市○○路與台中港路二段交岔路口，不慎擦撞前方計程車
      之右後方保險桿，以被告尚能在車流量龐大之各主要道路
      上駕駛機車，可知，被告飲酒後，尚未達完全無法行事之
      程度，亦有車禍現場照片附於前開刑事卷宗可考。至於被
      告亦自承其當時係想向被害人甲○○表達好感而飲酒等語
      ，姑不論被告欲示好一事，是否屬實，然依被告所述，可
      知其當時飲酒行為乃自招主動為之，除其辨別能力並未有
      欠缺或顯著減低，已詳述如前外，況且被告有多次酒醉駕
      車被判處有罪之情形，亦有台灣高等法院被告前案紀錄表
      在卷可按，其於原審審理中亦自承經常喝酒醉，縱令被告
      喝酒有致其精神狀態異常之情形，亦因該飲酒之舉係其故
      意自行招致，依刑法第19條第3項規定自不得主張無責任
      能力或限制責任能力，附此敘明。
    (4)末查，表達對他人之好感或喜歡，應以他人喜歡方式為之
      ，本件被告對於所為強盜財物之行為，既已造成被害人心
      理之恐懼，實難想見有以此方式博取旁人好感之舉，再佐
      以被告持尖刀強盜超商後，於翌日重回現場時，既非騎乘
      強盜當天所騎乘之機車，而係於返回現場前1小時，先竊
      取他人機車，並在失主未及通報失竊前，改騎乘該甫竊得
      之機車持花返回現場，可知被告係試圖以此方式混淆被害
      人之認知，非可僅以被告事後尚有持鮮花返還現場，即據
      以為被告無強盜意思之認定，本件被告辯稱係藉持尖刀強
      盜超商之方式，表達對他人好感云云，與常情不合，尚難
      採信。
    (4)綜上所述，本件事證明確，被告加重強盜犯行，洵堪認定
      。
二、被告以強暴行為取得2,000元左右之現鈔後，該現鈔既已在
    被告持有中，顯已將該現鈔置於自己實力支配下，雖其後因
    該便利商店內客人要求被告將現鈔交出，被告因而將現鈔置
    放於櫃檯上，仍無礙其強盜既遂之成立，另被告持以強盜之
    水果刀，一般而言，其為鐵製品，且刀刃銳利，足以對人之
    生命、身體產生危險，係屬刑法分則所稱之兇器，核被告所
    為，係犯刑法第330條第1項之攜帶兇器強盜罪。又被告曾受
    如事實欄所示有期徒刑之宣告並經執行完畢，有臺灣臺中地
    方法院檢察署刑案資料查註紀錄表及臺灣高等法院被告全國
    前案紀錄表各乙份在卷可按，其於5年之內再犯本件有期徒
    刑以上之罪，為累犯，應依刑法第47條之規定加重其刑。另
    本案係被告自行騎車帶花返回前開超車時，為超商其他職員
    發覺被告涉案，報警查獲，本案被告並非自首犯罪而遭查獲
    ，附此敘明。
三、原審認被告罪證明確，適用刑法第330條第1項、第321條第
    1項第3款、第47條第1項規定，並審酌被告前有多次之罪刑
    執行紀錄，不知遵守法律，竟又犯本案重罪，顯然對於刑罰
    反應能力薄弱，且其攜帶兇器，侵入一般民眾經常出入之便
    利商店內強盜財物，即可能造成傷害他人之結果，亦對被害
    人甲○○造成心裡恐懼，其犯行對於社會治安影響重大，惡
    性不小，及姑念其犯罪所得僅有2000元左右，且最終亦未能
    取走贓款，惟就強盜犯行部分仍堅詞否認有主觀犯意，犯後
    態度不佳等一切情狀，量處如原審主文所示之刑。其認事用
    法俱無違誤，量刑亦堪稱妥適。被告上訴意旨，仍執前詞，
    指摘原審判決不當，為無理由，應予駁回。
據上論結，應依刑事訴訟法第368條，判決如主文。
本案經檢察官乙○○到庭執行職務。
中    華    民    國    97    年    7    月    15    日
            刑事第六庭  審判長法  官  李  文  雄
                              法  官  邱  顯  祥
                              法  官  林  靜  芬
上列正本證明與原本無異。
如不服本判決應於收受送達後十日內向本院提出上訴狀，其未敘
述上訴之理由者並得於提起上訴後十日內向本院補提理由書（均
須按他造當事人之人數附繕本）。
                              書記官  高  勳  楠
中    華    民    國    97    年    7    月    15    日


司法院資訊處製作；財團法人民間司法改革基金會備份。
